【裁判字號】    97,易,996
【裁判日期】    970822
【裁判案由】    竊佔
【裁判全文】
臺灣彰化地方法院刑事判決               97年度易字第996號
公  訴  人  臺灣彰化地方法院檢察署檢察官
被      告  甲○○
上列被告因竊佔案件，經檢察官提起公訴（97年度調偵字第217
號），本院判決如下：
    主      文
甲○○意圖為自己不法之利益，而竊佔他人之不動產，處有期徒
刑肆月，如易科罰金以銀元佰元即新臺幣玖佰元折算壹日；減
為有期徒刑貳月，如易科罰金以銀元佰元即新臺幣玖佰元折算
壹日。緩刑貳年。
    犯  罪  事  實
一、甲○○明知彰化縣線西鄉○○段944之3地號土地係屬國有土
    地，並非其所有，竟意圖為自己不法之利益，於民國94年9
    月間，在上揭土地擅自舖設混凝土，面積如附圖編號A所示
    （面積0.0091公頃，下稱系爭土地），並在該土地上搭建鐵
    棚及鐵門，供自己放置雜物而竊佔使用，嗣經財政部國有財
    產局人員催討，仍不歸還，故報警處理，始知上情。
二、案經彰化縣警察局和美分局報請臺灣彰化地方法院檢察署檢
    察官偵查起訴。
    理      由
一、上揭犯罪事實，被告甲○○於警詢、偵查及本院審理中均坦
    認不諱；又依卷附之現場照片，被告於上揭國有土地上舖設
    水泥，並搭建鐵皮棚及鐵門，並放置個人物品及雜物；復有
    臺灣彰化地方法院檢察署檢察官之勘驗筆錄、財政部國有財
    產局中區彰化分處土地勘查表列印單、國有土地勘查表之使
    用現況圖、土地建物查詢資料、現場竊佔照片及彰化縣和美
    地政事務所土地複丈成果圖各乙份附卷可稽，足證被告有竊
    佔之行為及故意。被告之自白核與事實相符，應堪採信。
二、被告行為後，刑法於94年2月2日修正公布、刑法施行法於95
    年6月14日修正公布、罰金罰鍰提高標準條例於95年5月17日
    修正公布，並均於95年7月1日施行，關於本案應適用之新、
    舊法，茲比較如下：
  (一)刑法第2條第1項規定，係規範行為後法律變更所生新舊法
      律比較適用之準據法，於95年7月1日刑法施行後，應適用
      刑法第2條第1項之規定，為「從舊從輕」之比較（最高法
      院95年5月23日第8次刑事庭會議決議第1點第1項參照）。
  (二)刑法第33 條第5款關於罰金刑之規定，由「罰金：一元以
      上」修正為「罰金：新臺幣一千元以上，以百元計算之」
      ，應依刑法第二條第一項規定，適用最有利於行為人之法
      律（最高法院95年第8 次刑事庭會議決議參照）。本案刑
      法第320條第2項之竊佔罪關於「或五百元以下罰金」之罰
      金刑部分，經比較新、舊法結果，應以被告行為時之法律
      即修正前第33條第5款規定，最有利於被告。
  (三)被告行為後，刑法第41 條第1項前段關於易科罰金折算標
      準之規定，業於94年2月2日修正公布，並於95年7月1日施
      行，由「犯最重本刑為五年以下有期徒刑以下之刑之罪，
      而受六個月以下有期徒刑或拘役之宣告，因身體、教育、
      職業、家庭之關係或其他正當事由，執行顯有困難者，得
      以一元以上三元以下折算一日，易科罰金。」修正為「犯
      最重本刑為五年以下有期徒刑以下之刑之罪，而受六個月
      以下有期徒刑或拘役之宣告者，得以新臺幣一千元、二千
      元或三千元折算一日，易科罰金。」應依刑法第2條第1項
      規定，適用最有利於行為人之法律（最高法院95年5 月23
      日第8次刑事庭會議決議第3 點第2項參照）。修正前刑法
      第41 條第1項前段之易科罰金折算標準，依修正刪除前之
      罰金罰鍰提高標準條例第2 條規定，應就其原定數額提高
      為一百倍折算一日，並依現行法規所定貨幣單位折算新臺
      幣條例第2 條規定，以新臺幣元之三倍折算之，亦即，修
      正前刑法第41 條第1項前段之易科罰金折算標準，應以銀
      元三百元即新臺幣九百元折算為一日，經比較新、舊法結
      果，應以被告行為時之法律即舊法較有利於被告。
  (四)比較時應就罪刑有關之共犯、未遂犯、想像競合犯、牽連
      犯、連續犯、結合犯，以及累犯加重、自首減輕暨其他法
      定加減原因（如身分加減）與加減例等一切情形，綜其全
      部罪刑之結果而為比較（最高法院95年5月23日第8次刑事
      庭會議決議第1點第4項參照）。經綜合比較新、舊法之結
      果，以被告行為時之舊法較有利於被告，依刑法第2條第1
      項前段規定，本案自應適用被告行為時之法律即修正前刑
      法第33條第5款、第41條第1項前段，罰金罰鍰提高標準條
      例第1條前段、修正前罰金罰鍰提高標準條例第2條之規定
      。
三、按刑法第320條第2項之竊佔罪，既係以意圖為自己或第三人
    不法之利益，而竊佔他人之不動產為其構成要件，則已完成
    竊佔之行為時，犯罪即屬成立。蓋竊佔行為應以己力支配他
    人不動產時而完成，與一般動產竊盜罪係將他人支配下之動
    產，移置於自己支配下而完成者，固無二致；又刑法第320
    條第2項之竊佔罪，為即成犯，於其竊佔行為完成時犯罪即
    成立，以後之繼續竊佔乃狀態之繼續，而非行為之繼續。又
    因所竊佔者為他人不動產，祇是非法獲取其利益，其已否辦
    理登記，與犯罪行為之完成無關（最高法院25年上字第7374
    號判例要旨、最高法院院66年臺上字第3118號判例要旨參照
    ）。核被告所為，係犯刑法第320條第2項之竊佔罪，應依同
    條第1項之規定處斷。爰審酌被告前無犯罪科刑紀錄，素行
    良好（見卷附臺灣高等法院被告前案紀錄表），兼衡其犯罪
    之動機、目的、手段、占用國有土地之時間、範圍、所生損
    害及犯罪後坦承犯行之態度，已拆除建物返還土地等一切情
    狀，量處如主文所示之刑，並諭知易科罰金之折算標準，以
    資懲儆。又被告犯罪之時間係在96年4月24日以前，所犯合
    於中華民國九十六年罪犯減刑條例第2條第1項第3款減刑之
    規定，依法減其宣告刑二分之一，如易科罰金，以銀元三百
    元即新臺幣九百元折算一日。另查，被告前未曾因故意犯罪
    受有期徒刑以上刑之宣告，有臺灣彰化地方法院檢察署刑案
    資料查註紀錄表、臺灣高等法院被告前案紀錄表各1份附卷
    可稽，被告因一時失慮致觸法網，且被告業已將其竊佔之物
    品全數拆除，此有告訴人刑事陳報狀一紙附卷可憑，被告經
    此偵查及審判程序後，應知戒慎而無再犯之虞，本院認對其
    所宣告之刑以暫不執行為適當，爰依刑法第74條第1項第1款
    之規定併予宣告緩刑二年。
據上論斷，應依刑事訴訟法第299條第1項前段，刑法第2條第1項
前段、第320條第2項、第1項，修正前刑法第41條第1項前段、第
74條第1項第1款，中華民國九十六年罪犯減刑條例第2條第1項第
3款、第7條、第9條，罰金罰鍰提高標準條例第1條前段、修正刪
除前罰金罰鍰提高標準條例第2條，判決如主文。
本案經檢察官陳茂榮到庭執行職務
中    華    民    國    97    年    8    月    22    日
                  刑事第三庭     法  官  吳俊螢
以上正本證明與原本無異。
如不服本判決，應於判決送達後10日內，向本院提出上訴書狀，
上訴書狀應「敘述具體上訴理由」，並按他造當事人之人數附繕
本。「切勿逕送上級法院」。
告訴人或被害人對於判決如有不服具備理由請求檢察官上訴者，
其上訴期間之計算係以檢察官收受判決正本之日期為準。
中    華    民    國    97    年    8    月    22    日
                                 書記官  林怡吟
附錄本案論罪科刑法條全文：
中華民國刑法第320條
（普通竊盜罪、竊佔罪）
意圖為自己或第三人不法之所有，而竊取他人之動產者，為竊盜
罪，處5年以下有期徒刑、拘役或5百元以下罰金。
意圖為自己或第三人不法之利益，而竊佔他人之不動產者，依前
項之規定處斷。
前二項之未遂犯罰之。


司法院資訊處製作；財團法人民間司法改革基金會備份。
